【裁判字號】    97,交聲更,3
【裁判日期】    970414
【裁判案由】    違反道路交通管理處罰條例聲明異議
【裁判全文】
臺灣新竹地方法院交通事件裁定         97年度交聲更字第3號
移送機關即
原處分機關  交通部公路總局新竹區監理所
異  議  人
即受處分人  甲○○
上列異議人即受處分人因違反道路交通管理處罰條例，對於交通
部公路總局新竹區監理所民國96年2月16日竹監自字第裁50－E00
000000號違反道路交通管理事件裁決書不服，聲明異議，嗣受處
分人不服本院於96年8月31日所為之96年度交聲字第77號裁定，
提起抗告，經臺灣高等法院於96年10月25日以96年度交抗字第76
7號裁定撤銷發回更為裁定，本院裁定如下：
    主  文
原處分撤銷。
甲○○不罰。
    理  由
一、異議意旨略以：異議人即受處分人甲○○（下稱異議人甲○
    ○）駕駛車號CD－2171號自小客車確於民國96年1月3日晚間
    10時40分許由新竹縣新埔鎮進入新竹縣竹北市○○路、十興
    路口，惟因該路口設有雙向同步號誌，且閃黃燈時間只有3
    秒鐘，而異議人甲○○行至十興路口時，號誌已由黃燈轉換
    成紅燈，又該路口位於橋下轉彎處，而警察站立處無法清楚
    看見，待駛入警察攔檢處已是紅燈數秒，故本件實屬警方恣
    意舉發，異議人甲○○即當場提出異議及拒絕在舉發單上簽
    名，況新竹縣警察局96年2月5日函覆說明亦指出警方與異議
    人甲○○對於闖紅燈之認定已產生明顯爭議，而本案除舉發
    通知單外，別無其他舉證資料，是本案處分顯有錯誤，為此
    狀請撤銷原處分云云。
二、原處分意旨略以：異議人甲○○駕駛所有車號CD－2171號自
    小客車於96年1月3日晚間10時41分許行經新竹縣竹北市○○
    路時，為新竹縣警察局保安隊員警填掣竹縣警交字第50－E0
    0000000 號違反道路交通管理事件通知單（下稱舉發通知單
    ），當場舉發其「闖紅燈」，異議人甲○○不服舉發，於96
    年1 月18日向交通部公路總局新竹區監理所（下稱新竹區監
    理所）陳述意見，經新竹區監理所於96年1 月22日以竹監自
    字第0962500182號函請原舉發單位即新竹縣警察局查證，新
    竹縣警察局遂於96年2月5日以竹縣警交字第0963002199號函
    覆略以：「…說明二、本局員警於96年1月3日22時41分許在
    本縣竹北市○○路與十興路口見車號CD－2171號車闖紅燈行
    駛，當場攔停告發，有關駕駛人邱君稱係黃燈時進入路口而
    非闖紅燈，經舉發員警表示，該車並非號誌轉換時通過路口
    而係紅燈已亮數秒確認該車闖紅燈後，始攔查該車，本局員
    警依法舉發並無違誤，…。」等情，新竹區監理所再於96年
    2 月8日以竹監自字第0963500469號函覆異議人甲○○違規
    事實舉發無誤，並請依規繳納罰鍰，惟異議人甲○○對於上
    開函覆仍有不服，新竹區監理所遂於96年2月16日，依據舉
    發之違規事實及違反道路交通管理處罰條例第53條第1項、
    違反道路交通管理事件統一裁罰基準及處理細則第43條、第
    44 條及第67條等規定，掣開竹監自字第裁50－E00000000號
    違反道路交通管理事件裁決書（下稱裁決書），認異議人甲
    ○○於96年11月3日晚間10時41分許，在新竹縣竹北市○○
    路路段有「一、駕車行經有燈光號誌管制之交岔路口闖紅燈
    。」違規行為，裁罰異議人甲○○罰鍰新臺幣（下同）2千7
    百元整；併依同條例第63條第1項第3款規定記違規點數3點
    ；上開裁決書於同日由異議人甲○○臨櫃簽收。嗣異議人甲
    ○○於96年3月6日具狀聲明異議。
三、按犯罪事實應依證據認定之，無證據不得推定其事實；又不
    能證明被告犯罪或其行為不罰者，應諭知無罪之判決，刑事
    訴訟法第154條第2項、第301條第1項，分別定有明文。又認
    定不利於被告之事實，須依積極證據，苟積極證據不足為不
    利於被告事實之認定時，即應為有利於被告之認定，更不必
    有何有利之證據；且事實之認定，應憑證據，如未能發現相
    當證據，或證據不足以證明，自不能以推測或擬制之方法，
    以為裁判基礎；而認定犯罪事實所憑證據，雖不以直接證據
    為限，間接證據亦包括在內；然而無論直接或間接證據，其
    為訴訟上之證明，須於通常一般之人均不致有所懷疑，而得
    確信其為真實之程度者，始得據為有罪之認定，若其關於被
    告是否犯罪之證明未能達此程度，而有合理性懷疑之存在，
    致使無從形成有罪之確信，根據「罪證有疑，利於被告」之
    證據法則，即不得遽為不利被告之認定，亦分別有最高法院
    30年上字第816 號、40年臺上字第86號、76年臺上字第4986
    號等判例可資參照。而依道路交通管理處罰條例第89條規定
    ，法院受理有關交通事件，準用刑事訴訟法之規定，是前開
    規定自得準用於本件聲明異議案件。據此，於法院受理交通
    異議案件時，如依現存證據無法為不利於異議人之認定，亦
    即依現存證據無法認定異議人有為違規之事實存在時，即應
    為不罰之裁定。次按道路交通案件處理辦法第20條前段規定
    ，交通法庭認為聲明異議有理由或聲明異議雖無理由而原處
    分不當或違法者，應以裁定將原處分經聲明異議部分撤銷，
    並自為裁定。從而法院自得依職權審認原處分有無不當或違
    法之情形，非必受當事人主張之拘束，合先敘明。
四、經查：
    訊據異議人甲○○固不否認其於96年1月3日晚間10時40分許
    駕駛車號CD－2171號自小客車行經新竹縣竹北市○○路（下
    稱中山路）、十興路（下稱十興路）口之事實，然堅決否認
    有何違規之行為，其於本院97年3月21日院訊時辯稱：伊於
    96 年1月13日晚間10時40分左右，駕駛其所有車號CD－2171
    號自小客車沿中山路（直線幹道）由新竹縣新埔鎮往新竹縣
    竹北市方向直行，伊行經中山路、十興路（產業道路）Ｙ字
    型路口時，中山路剛好在高速公路橋下且有點帶彎，而當時
    交通號誌是黃燈，伊就搶黃燈過，等到了路口中央時，交通
    號誌已變成紅燈，伊就被當時站在中山路、十興路道路Ｙ字
    型路口後方中山路上之警察攔下，警察就說伊闖紅燈，但伊
    認為伊係搶黃燈，並非闖紅燈，所以當場有跟警察爭執等語
    （見本院97年度交聲更字第3 號交通事件卷宗第12、13頁）
    。並有其親筆所繪製之現場圖在卷可稽（見本院96年度交聲
    字第77號交通事件卷宗第8頁）。經查：
（一）證人吳錦詮即本件掣開竹縣警交字第50－E00000000 號舉
      發通知單之新竹縣警察局保安隊員警於本院96年7 月10日
      院訊時固證稱：他是本件的舉發員警，事發當時他站立之
      位置係中山路面對十興路的方向，而異議人甲○○是從十
      興路左轉過來，那邊的燈號他雖看不到，但從他這邊中山
      路燈號是綠燈已持續好幾秒之情形判斷，異議人甲○○不
      可能是搶黃燈，而是紅燈左轉，所以就把異議人甲○○攔
      下來掣單舉發等語（見本院96年度交聲字第77號交通事件
      卷宗第28頁）。惟其於本院97年3 月21日院訊時更結證稱
      ：當時他係以中山路上之號誌為準，而中山路上之號誌與
      十興路上之號誌運作會相反，如果中山路上之號誌係紅燈
      ，則十興路上之號誌就係綠燈，且兩組號誌都會有黃燈，
      而他確定在攔停異議人甲○○時有看到中山路上之燈號係
      紅燈，又因為當時車輛很多，所以他無法確定當時異議人
      甲○○係由何種方向過來的，因此他認為當時之舉發可能
      會有錯誤等語（見本院97年度交聲更字第3 號交通事件卷
      宗第12至14頁），並當庭親筆繪製現場圖1 份（見本院97
      年度交聲更字第3 號交通事件卷宗第16頁）。是依證人吳
      錦詮上開所述，其對於本案當時中山路上之號誌究係綠燈
      抑或紅燈一事，前後證述顯不一致，況證人吳錦詮亦當庭
      陳稱其係在無法確定異議人甲○○當時所行經方向之情形
      下即遽認異議人甲○○有闖紅燈之違規行為云云，從而本
      院認證人吳錦詮上開證述，當屬個人臆測之詞，其證詞尚
      無從採信。
（二）綜上，本案舉發所依憑之事證尚無使本院認定異議人甲○
      ○確有為本件違規事實之確信，又本院遍查卷內相關資料
      亦無從認定異議人甲○○有為本案違規事實之證據，從而
      異議人甲○○有無為本案舉發通知單所載之違規行為即有
      疑義，是依上開規定，本於罪疑為輕原則，自應對異議人
      甲○○為有利之認定，故本案新竹區監理所此部分所為之
      處分即有認事用法之違誤，異議人甲○○所辯有理由，本
      院自應將原處分撤銷，並諭知異議人甲○○不罰。
五、據上論斷，依道路交通案件處理辦法第20條前段，裁定如主
    文。
中    華    民    國    97    年     4    月    14    日
            臺灣新竹地方法院交通法庭
                              法  官  劉兆菊
以上正本證明與原本無異。
如不服本裁定，應於裁定送達後5日內向本院提出抗告狀。
中    華    民    國    97    年     4    月    14    日
                              書記官  蕭汝芳


司法院資訊處製作；財團法人民間司法改革基金會備份。
